【裁判字號】    97,訴,207
【裁判日期】    970311
【裁判案由】    違反毒品危害防制條例
【裁判全文】
臺灣彰化地方法院刑事判決             96年度訴字第2515號
                                     96年度訴字第2526號
                                      97年度訴字第207號
公  訴  人  臺灣彰化地方法院檢察署檢察官
被      告  甲○○
      （原名陳晉泰）
上列被告因違反毒品危害防制條例案件，經檢察官提起公訴（96
年度毒偵字第5299、5427、5850、5851、6209號），於本院準備
程序中，被告就被訴事實為有罪之陳述，經裁定改行簡式審判程
序，本院判決如下：
    主  文
甲○○施用第一級毒品，累犯，處有期徒刑玖月，扣案之第一級
毒品海洛因壹包（淨重零點貳捌公克）沒收銷燬之，注射針筒壹
支沒收。又施用第一級毒品，累犯，處有期徒刑玖月。又施用第
一級毒品，累犯，處有期徒刑玖月。又施用第一級毒品，累犯，
處有期徒刑玖月。又施用第一級毒品，累犯，處有期徒刑玖月。
又施用第二級毒品，累犯，處有期徒刑伍月。應執行有期徒刑貳
年，扣案之第一級毒品海洛因壹包（淨重零點貳捌公克）沒收銷
燬之，注射針筒壹支沒收。
    犯罪事實
一、甲○○曾因殺人未遂案件，經本院以86年度訴字第255 號判
    決判處有期徒刑6 年確定，入監執行後，於民國89年4 月25
    日假釋出獄付保護管束，詎其於保護管束期間，因違反保護
    管束應遵守事項情節重大，經撤銷其假釋，令入監所執行殘
    刑2 年7 月10日，而於94年7 月16日縮短刑期執行完畢。又
    其前因施用毒品案件，經本院以91年度毒聲字第2369號裁定
    移送觀察、勒戒後，認無繼續施用毒品之傾向，於91年10月
    9 日釋放，並由臺灣彰化地方法院檢察署檢察官以91年度毒
    偵字第2378號、92年度毒偵字第106 號為不起訴處分確定。
    而其於前揭觀察、勒戒執行完畢釋放後5 年內，復分別基於
    施用第一級毒品海洛因之犯意，各於附表編號1 、2 所示之
    時、地，以附表編號1 、2 所示之方式，施用第一級毒品海
    洛因各1 次。且其於前揭觀察、勒戒執行完畢釋放後5 年內
    ，因另再犯施用第一、二級毒品案件，分別經臺灣高等法院
    臺中分院以96年度上訴字第1745號（施用第一級毒品，判處
    減為有期徒刑3 月15日）及本院以96年度訴字第1826、1910
    號（施用第一、二級毒品，判處應執行有期徒刑1 年9 月）
    、96年度訴字第2190號（施用第一級毒品，判處有期徒刑8
    月）、96年度易字第957 號（施用第二級毒品，判處減為有
    期徒刑2 月）、96年度易字第1605、1631號（施用第二級毒
    品，判處應執行有期徒刑6 月）等判決判處上述罪刑確定（
    尚未執行），詎其仍未戒除毒癮，復分別基於施用第一級毒
    品海洛因之犯意，各於附表編號3 、4 、5 所示之時、地，
    以附表編號3 、4 、5 所示之方式，施用第一級毒品海洛因
    各1 次。另基於施用第二級毒品甲基安非他命之犯意，於附
    表編號6 所示之時、地，以附表編號6 所示之方式，施用第
    二級毒品甲基安非他命1 次。嗣先後於附表所示之時、地，
    為警查獲，並扣得如附表編號4 所示之第一級毒品海洛因1
    包（淨重0.28公克），及甲○○所有供施打海洛因之注射針
    筒1 支，因而循線查悉上情。
二、案經彰化縣警察局北斗分局、員林分局報請臺灣彰化地方法
    院檢察署檢察官偵查起訴。
    理  由
一、按除被告所犯為死刑、無期徒刑、最輕本刑為3 年以上有期
    徒刑之罪或高等法院管轄第1 審案件者外，於前條第1 項程
    序進行中，被告先就被訴事實為有罪之陳述時，審判長得告
    知被告簡式審判程序之旨，並聽取當事人、代理人、辯護人
    及輔佐人之意見後，裁定進行簡式審判程序；除簡式審判程
    序及簡易程序案件外，第1 審應行合議審判，刑事訴訟法第
    273 條之1 第1 項、第284 條之1 分別定有明文。本件被告
    甲○○所涉係死刑、無期徒刑、最輕本刑為3 年以上有期徒
    刑之罪或高等法院管轄第1 審案件以外之罪，並於本院行準
    備程序時就被訴事實為有罪之陳述，本院合議庭依前揭規定
    ，經評議結果，裁定改由受命法官獨任行簡式審判程序。
二、上開犯罪事實，業據被告甲○○於本院審理時坦承不諱，又
    被告為警採集其尿液送驗結果，確分別呈：嗎啡、甲基安
    非他命陽性反應（96年6 月2 日採尿，附表編號1 ，所另涉
    施用第二級毒品之犯行，業據本院以96年度易字第1631號判
    決判處有期徒刑4 月確定）、嗎啡陽性反應（96年10月3
    日採尿，附表編號2） 、嗎啡陽性反應（96年10月12日採
    尿，附表編號3） 、嗎啡陽性反應（96年10月15日採尿，
    附表編號4） 、嗎啡、甲基安非他命陽性反應（96年10月
    21日採尿，附表編號5） ，此有彰化縣警察局員林分局委託
    檢驗尿液代號與真實姓名對照認證單1 紙、彰化縣警察局北
    斗分局委託檢驗尿液代號與真實姓名對照認證單4 紙及詮昕
    科技股份有限公司分別於96年6 月20日、96年10月18日、96
    年10月24日、96年10月25日、96年11月2 日出具之濫用藥物
    尿液檢驗報告各1 紙附卷可稽。再扣案之白色粉末1 包，經
    鑑驗結果，確係海洛因無訛（淨重0.28公克），亦有法務部
    調查局鑑定書1 紙在卷可參，此外復有該海洛因1 包及注射
    針筒1 支扣案可資佐證，足徵被告之自白確與事實相符，堪
    以採信。
三、就如附表編號1 、2 所示施用第一級毒品犯行部分：查被告
    前因施用毒品案件，經本院以91年度毒聲字第2369號裁定移
    送觀察、勒戒後，認無繼續施用毒品之傾向，於91年10月9
    日釋放，並由臺灣彰化地方法院檢察署檢察官以91年度毒偵
    字第2378號、92年度毒偵字第106 號為不起訴處分確定，此
    有臺灣高等法院被告前案紀錄表在卷可參，是被告於前揭觀
    察、勒戒執行完畢釋放後5 年內，復分別基於施用第一級毒
    品海洛因之犯意，各於附表編號1 、2 所示之時、地，以附
    表編號1 、2 所示之方式，施用第一級毒品海洛因各1 次。
    此部分事證明確，被告施用第一級毒品之犯行洵堪認定，應
    依法論科。
四、又就如附表編號3 至6 所示施用第一、二級毒品犯行部分：
    按修正毒品危害防制條例就施用毒品者，僅於「初犯」及「
    5 年後再犯」二種情形，有其追訴條件之限制，即須於初犯
    經觀察、勒戒或強制戒治釋放後，5 年內均無施用毒品之行
    為，始能認其前所實施之觀察、勒戒或強制戒治已足遮斷毒
    癮，而得於5 年後再犯時，再予適用初犯之規定，重行觀察
    、勒戒等程序；倘5 年內已經再犯，被依法追訴處罰，縱其
    第3 次（或第3 次以上）施用毒品之時間在初犯釋放5 年以
    後，即與「5 年後再犯」之情形有別，且因已於「5 年內再
    犯」，顯見其再犯率甚高，原實施觀察、勒戒或強制戒治，
    已無法收其實效，而無5 年戒斷期之存在，自無再經觀察、
    勒戒及強制戒治之必要，應由檢察官逕行起訴，此有最高法
    院95年度臺非字第59、65號判決及同年度第7 次刑事庭會議
    決定足供參照。查被告於前述觀察、勒戒執行完畢釋放後5
    年內，因另再犯施用第一、二級毒品案件，分別經臺灣高等
    法院臺中分院以96年度上訴字第1745號（施用第一級毒品，
    判處減為有期徒刑3 月15日）及本院以96年度訴字第1826、
    1910號（施用第一、二級毒品，判處應執行有期徒刑1 年9
    月）、96年度訴字第2190號（施用第一級毒品，判處有期徒
    刑8 月）、96年度易字第957 號（施用第二級毒品，判處減
    為有期徒刑2 月）、96年度易字第1605、1631號（施用第二
    級毒品，判處應執行有期徒刑6 月）等判決判處上述罪刑確
    定，有臺灣彰化地方法院檢察署刑案資料查註紀錄表及臺灣
    高等法院被告前案紀錄表各1 份在卷可考，則其再犯本件如
    附表編號3 至6 所示之施用第一、二級毒品犯行，按諸前揭
    說明，即與5 年後再犯之情形有別，自應逕行追訴。是此部
    分事證亦屬明確，被告施用第一、二級毒品之犯行洵堪認定
    ，亦應依法論科。
五、核被告甲○○所為，係犯毒品危害防制條例第10條第1 項、
    第2 項之施用第一級、第二級毒品罪。被告持有第一、二級
    毒品進而施用，其持有第一、二級毒品之低度行為，應各為
    其施用第一、二級毒品之高度行為吸收，不另論罪。被告所
    犯前述5 次施用第一級毒品海洛因及1 次施用第二級毒品甲
    基安非他命之犯行，犯意各別，應予分論併罰。又被告曾因
    殺人未遂案件，經本院以86年度訴字第255 號判決判處有期
    徒刑6 年確定，入監執行後，於89年4 月25日假釋出獄付保
    護管束，詎其於保護管束期間，因違反保護管束應遵守事項
    情節重大，經撤銷其假釋，令入監所執行殘刑2 年7 月10日
    ，而於94年7 月16日縮短刑期執行完畢乙情，有臺灣高等法
    院被告前案紀錄表、臺灣彰化地方法院檢察署刑案資料查註
    紀錄表各1 份在卷可憑，其於有期徒刑執行完畢後，5 年內
    故意再犯本件有期徒刑以上之罪，為累犯，應分別依刑法第
    47條第1 項之規定加重其刑。爰審酌被告有多次施用毒品之
    前科，及其施用毒品之動機、目的、方法、不知珍惜身體、
    施用毒品所生危害，暨犯後坦承犯行之態度等一切情狀，分
    別量處如主文所示之刑，並定其應執行刑，以示懲儆。另扣
    案之海洛因1 包（淨重0.28公克），係屬第一級毒品，應依
    毒品危害防制條例第18條第1 項前段規定沒收銷燬之；而扣
    案之注射針筒1 支，係被告所有並供其施用海洛因之用，業
    據被告供明在卷，爰依刑法第38條第1 項第2 款併予宣告沒
    收。
據上論斷，應依刑事訴訟法第273 條之1 第1 項、第299 條第1
項前段，毒品危害防制條例第10條第1 項、第2 項、第18條第1
項前段，刑法第11條、第47條第1 項、第51條第5 款、第38條第
1 項第2 款，判決如主文。
本案經檢察官黃淑媛到庭執行職務。
中    華    民    國    97    年    3    月     11    日
                  刑事第一庭         法  官   郭麗萍
以上正本證明與原本無異。
如不服本判決，應於判決送達後10日內，向本院提出上訴書狀，
上訴書狀應「敘述具體上訴理由」，並按他造當事人之人數附繕
本。「切勿逕送上級法院」。
中    華    民    國    97    年    3    月     12    日
                                     書記官   張子涵
附錄本案論罪科刑法條全文：
毒品危害防制條例第10條
施用第一級毒品者，處 6 月以上 5 年以下有期徒刑。
施用第二級毒品者，處 3 年以下有期徒刑。
毒品危害防制條例第18條
查獲之第一、二級毒品及專供製造或施用第一、二級毒品之器具
，不問屬於犯人與否，均沒收銷燬之；查獲之第三、四級毒品及
製造或施用毒品之器具，無正當理由而擅自持有者，均沒入銷燬
之。但合於醫藥、研究或訓練之用者，得不予銷燬。
前項合於醫藥、研究或訓練用毒品或器具之管理辦法，由法務部
會同行政院衛生署定之。
附表：
┌─┬────┬─────┬───────┬─────────┐
│編│犯罪時間│犯罪地點  │施用毒品及其施│查獲情形（含扣案物│
│號│        │          │用方式        │品）              │
├─┼────┼─────┼───────┼─────────┤
│1 │96年5 月│彰化縣北斗│以將海洛因置入│96年6 月2 日下午5 │
│  │30日晚上│鎮○○○道│針筒內摻水稀釋│時45分許，在彰化縣│
│  │8時許   │路旁      │後注射血管之方│北斗鎮○○里○○路│
│  │        │          │式，施用第一級│與舜耕路口，為警攔│
│  │        │          │毒品海洛因1 次│檢盤查，經採集尿液│
│  │        │          │              │送驗而查獲。      │
├─┼────┼─────┼───────┼─────────┤
│2 │96年10月│彰化縣田中│同上          │96年10月3 日上午8 │
│  │1 日晚上│鎮○○○道│              │時35分許，在彰化縣│
│  │8 時許  │路旁      │              │田尾鄉○○村○○路│
│  │        │          │              │「中油加油站」為警│
│  │        │          │              │查獲，因其係毒品列│
│  │        │          │              │管人口，經採集尿液│
│  │        │          │              │送驗而查獲。      │
├─┼────┼─────┼───────┼─────────┤
│3 │96年10月│彰化縣北斗│同上          │96年10月12日下午1 │
│  │10日下午│鎮○○路2 │              │時許，在其前揭住處│
│  │1時許   │段261 巷52│              │巷口為警查獲，因其│
│  │        │之1 號之住│              │係毒品列管人口，經│
│  │        │處        │              │採集尿液送驗而查獲│
│  │        │          │              │。                │
├─┼────┼─────┼───────┼─────────┤
│4 │96年10月│彰化縣北斗│同上          │96年10月15日下午4 │
│  │11日某時│鎮○○路2 │              │時20分許，在彰化縣│
│  │        │段261 巷52│              │田中鎮○○里○○路│
│  │        │之1號 之住│              │2段598號「參天宮」│
│  │        │處        │              │廁所內為警查獲，並│
│  │        │          │              │扣得第一級毒品海洛│
│  │        │          │              │因1 包（淨重0.28公│
│  │        │          │              │克），及甲○○所有│
│  │        │          │              │供施打海洛因之注射│
│  │        │          │              │針筒1 支，並經採集│
│  │        │          │              │尿液送驗而查獲。  │
├─┼────┼─────┼───────┼─────────┤
│5 │96年10月│彰化縣田中│同上          │96年10月21日上午10│
│  │18日晚間│鎮○○○道│              │時30分許，在彰化縣│
│  │9時許   │路旁      │              │北斗鎮地○路125 巷│
│  │        │          │              │口為警查獲，因其係│
│  │        │          │              │毒品列管人口，經採│
│  │        │          │              │集尿液送驗而查獲。│
├─┼────┼─────┼───────┼─────────┤
│6 │96年10月│彰化縣田中│以將第二級毒品│同上              │
│  │18日晚間│鎮○○○道│甲基安非他命放│                  │
│  │9時許   │路旁      │入玻璃球管內燒│                  │
│  │        │          │烤吸其煙霧之方│                  │
│  │        │          │式，施用第二級│                  │
│  │        │          │毒品甲基安非他│                  │
│  │        │          │命1 次。      │                  │
└─┴────┴─────┴───────┴─────────┘


司法院資訊處製作；財團法人民間司法改革基金會備份。
